臺灣高雄地方法院刑事判決　　　　　　　　　　　　九十二年度易字第二二七三號
　　公　訴　人　臺灣高雄地方法院檢察署檢察官
　　被　　　告　甲○○
右列被告因傷害案件，經檢察官聲請簡易判決處刑（九十二年度偵字第二○五○三號
），本院高雄簡易庭認不宜依簡易判決處刑，而移由本院依通常程序審理，茲判決如
左：
    主  文
甲○○連續傷害人之身體，處拘役伍拾日，如易科罰金，以參佰元折算壹日。
    事  實
一、甲○○係乙○○之妻，二人係家庭暴力防治法第三條第一款所定之家庭成員。二
    人於民國八十九年三月二十八日結婚，婚後二人相處不睦，時因細故即生爭執。
    詎甲○○竟基於普通傷害之概括犯意，先於九十二年三月九日凌晨零時許，在高
    雄市前鎮區○○○路七十四號十四樓住處，因不滿乙○○規勸其勿以三字經出言
    辱罵，出手抓傷乙○○上下身，致乙○○受有頭面部、頸肩部、胸腹部、背臀部
    及四肢等處多處擦傷之傷害；再於同年六月七日凌晨零時許，在上開住處，因乙
    ○○之母來電而與乙○○發生爭執，復承前普通傷害之概括犯意，徒手及持木製
    物品毆打乙○○，致乙○○因而受有右側顳骨部位腫脹壓痛、右側下巴抓傷、前
    胸及腹部多處抓傷及右上臂及前臂多處抓傷等傷害；復於同年六月二十四日晚間
    某時，在上開住處，因電視節目選台問題而與乙○○發生爭執，又承前普通傷害
    之概括犯意，出手抓傷乙○○上身及手臂，致乙○○受有上前胸多處擦挫傷（二
    乘零點二公分、三乘零點二公分）、兩手臂多處擦挫傷（零點五公分乘零點五公
    分、零點五公分乘零點五公分）等傷害。
二、案經乙○○訴由臺灣高雄地方法院檢察署檢察官偵查後聲請簡易判決處刑，本院
    認不宜以簡易判決，改用通常訴訟程序審理。
    理  由
一、訊據被告甲○○坦承先後於九十二年三月九日、六月七日及六月二十四日與乙○
    ○發生衝突等情，惟矢口否認有上開犯行，辯稱：九十二年三月九日、六月七日
    ，均係乙○○予以毆打，伊僅有消極防衛，並未出手毆打乙○○，而九十二年六
    月二十四日則係互毆，均因遭致乙○○之暴力行為，為求自保而出手防衛，應屬
    正當防衛，且防衛之結果，僅致乙○○受有擦傷或挫傷，防衛亦未過當，另乙○
    ○於本案偵查中所提出證明其於九十二年三月九日受傷之照片應係乙○○於九十
    年間對伊提出傷害告訴時所檢附之受傷照片，若伊確有傷害乙○○之行為，乙○
    ○何須提出先前之照片為證，足見乙○○之指訴並不實在云云。然查：
    (一)被告於右揭時地，連續以上開方式，傷害告訴人，致告訴人先後受有上開傷害
      之事實，業據告訴人於警詢、偵查及本院審理時指訴綦詳，而告訴人於九十二
      年三月九日受有上開傷害之事實，有高雄市立聯合醫院受理家庭暴力事件驗傷
      診斷書及照片影本一紙在卷可按；於九十二年六月七日、六月二十四日分別受
      有上開傷害之事實，亦有高雄市立民生醫院受理家庭暴力事件驗傷診斷書及高
      雄縣立岡山醫院驗傷診斷書影本各一份附卷可資佐證。
    (二)至被告雖以前揭情詞置辯，惟按，正當防衛必須對於現在不法之侵害始得為之
      ，侵害業已過去，即無正當防衛可言。至彼此互毆，又必以一方初無傷人之行
      為，因排除對方不法之侵害而加以還擊，始得以正當防衛論。故侵害已過去後
      之報復行為，與無從分別何方為不法侵害之互毆行為，均不得主張防衛權（最
      高法院三十年上字第一○四○號判例參照）。本件觀諸告訴人於九十二年三月
九日、六月七日及六月二十四日所受之傷害，或遍及頭面部、頸肩部、胸腹部
      、背臀部、四肢等處，或遍及頭部、胸腹部、臂部等處，或遍及上前胸、臂部
      等處，均非僅存於以手、腳攻擊對方時，亦因對方抵擋而受傷之手、腳等處，
      顯然應非被告防衛抵擋之行為所能致之，可見被告於九十二年三月九日、六月
      七日及六月二十四日，應有基於傷害之犯意，出手傷害被告之行為，揆諸前揭
      之說明，不得主張正當防衛。
    (三)另觀之告訴人於本案偵查中所提出，用以證明其於九十二年三月九日遭致被告
      傷害之照片影本一紙，與告訴人前於九十年間對於被告提出傷害告訴時所檢附
      照片，二相比對之結果，發現告訴人前於九十年間對於被告提出傷害告訴時所
      檢附之照片，共計四幀，分別係針對告訴人之臉部、手臂、正面半身著裝、正
      面半身赤裸之情形而拍攝，其中針對告訴人之臉部、手臂、正面半身著裝之情
      形而拍攝之照片三幀，拍攝之影像核與告訴人於本案偵查中所提出之照片，顯
      有不同，自非同一之照片，而針對告訴人正面半身赤裸之情形而拍攝之照片一
      幀，拍攝之影像雖與告訴人於本案偵查中所提出之照片相似，然影像中告訴人
      身後為一櫥櫃，櫥櫃下方並有一疑似照片之物，而與告訴人於本案偵查中提出
      之照片所拍攝之影像中，告訴人身後係一門框，門框上方尚有「腦室」二字，
      並不相同，顯非同一之照片，業經本院調取臺灣高雄地方法院檢察署九十年度
      他字第一○八八號案卷核閱無訛，被告辯稱乙○○於本案偵查中提出之受傷照
      片應係乙○○先前對伊提出傷害告訴時所檢附之受傷照片云云，應無足取。
    (四)綜上所陳，被告所辯，無非事後卸責之詞，不足採信。本件事證明確，被告犯
      行均堪認定。
二、核被告所為，係犯刑法第二百七十七條第一項傷害罪。被告先後三次普通傷害之
    犯行，時間緊接，犯罪構成要件相同，顯係基於概括犯意反覆為之，應依連續犯
    之規定論以一罪，並依法加重其刑。本院審酌被告僅因細故，即出手毆打告訴人
    ，且犯後否認犯行，態度非佳，惟念告訴人所受傷害非重等一切情狀，量處如主
    文所示之刑，並諭知易科罰金之折算標準。另被告於九十二年六月七日毆打告訴
    人所持之木製物品，雖係供被告犯罪所用之物，然無證據證明該木製物品確為被
    告所有，爰不予宣告沒收，併此敘明。
據上論斷，應依刑事訴訟法第二百九十九條第一項前段，刑法第五十六條、第二百七
十七條第一項，罰金罰鍰提高標準條例第一條前段、第二條，判決如主文。
中      華      民      國      九十三      年    二    月    十一      日
                                  臺灣高雄地方法院刑事第十五庭
                                      審判長法  官    張維君
                                            法  官    劉惠娟
                                            法  官    伍逸康
右正本證明與原本無異。
如不服本判決，應於判決送達後十日內，向本院提出上訴狀。
                                            書記官    吳月華
中      華      民      國      九十三      年    二    月    十一      日
附錄論罪科刑法條：
中華民國刑法第二百七十七條
 (普通傷害罪)
傷害人之身體或健康者，處三年以下有期徒刑、拘役或一千元以下罰金。
犯前項之罪因而致人於死者，處無期徒刑或七年以上有期徒刑；致重傷者
，處三年以上十年以下有期徒刑。
